臺灣高等法院交通事件裁定　　　　　　　　　　　　九十三年度交抗字第五一八號
　　抗 告 人即
　　原處分機關　交通部公路總局新竹區監理所桃園監理站
　　受處　分人　甲○○
右抗告人因受處分人違反道路交通管理處罰條例案件，不服桃園地方法院，中華民國
九十三年六月十七日所為裁定（九十三年度交聲字第二八號），提起抗告，本院裁定
如左：
    主  文
抗告駁回。
    理  由
一、按受處分人，不服主管機關所為之處分，得於接到裁決書之翌日起二十日內，向
    管轄地方法院聲明異議。又交通法庭認為聲明異議有理由或聲明異議雖無理由而
    原處分不當或違法者，應以裁定將原處分經聲明異議部分撤銷，並自為裁定。道
    路交通管理處罰條例第八十七條第一項、道路交通案件處理辦法第二十條前段分
    別定有明文。又汽車行駛高速公路應依速限標誌指示，違反者，處罰鍰新台幣三
    千元以上、六千元以下，且汽車駕駛人，有違反第三十條之規定者，除依原條款
    處罰鍰外，應分別並予違規記點一點，高速公路交通管制規則第五條、道路交通
    管理處罰條例第三十三條第一項及道路交通管理處罰條例第六十三第一項第一款
    分別定有明文，合先敘明。
二、本件聲明異議意旨略以：受處分人甲○○確實有於民國九十二年三月三十日上午
    八時二十五分許，駕駛車號Ｖ四—七六五○號自用小客車在國道二號西向八點三
    公里處，因超速行駛被國道公路警察局第一警察隊舉發伊「速限９０公里時速１
    １４公里超速２４公里經科學儀器測定」，惟伊並未接獲任何違規通知書，伊並
    非拒納罰鍰，伊係因婚變之故，而於九十一年八月二十二日向桃園監理站申請通
    訊地址變更，行政機關未依規定將違規通知寄給伊，卻要負擔逾期繳納責任轉嫁
    予伊，甚不合理，為此聲明異議等語。
三、經查：
(一)本件受處分人甲○○確實於九十二年三月三十日上午八時二十五分，駕駛其所有
    車牌號碼Ｖ四—七六五○號自用小客車，於速限一一四公里之國道二號公路西向
    八點三公里處，經國道公路警察局第一隊以科學儀器採證，以時速一一四公里速
    度超速行駛，此業經受處分人於原審審理時所是認，並有內政部警政署國道公路
    警察局舉發違反道路交通管理事件通知單影本在卷可稽，足見受處分人確有上開
    違規情事，堪以認定。
(二)本件之爭執係在原舉發單位是否已將違規通知單合法送達於違規人？按汽車所有
    人名稱、住所等如有變更，應向公路監理機關辦理登記，固為道路交通安全規則
    第二十三條第一項所明定，惟交通部公路局另訂定公路監理電腦系統車輛車籍及
    駕駛人駕籍增設「通信地址」欄位作業注意事項，依該注意事項第一條規定，車
    主、駕駛人係以
    需要，於公路監理電腦系統車籍及駕籍檔中增列通信地址，以利公路監理機關各
    項通知單之寄達，即基於便民，准予車主、駕駛人申請增設通信地址為送達處所
    ，並於該注意事項第六條規定：「公路監理機關受理車主、駕駛人申請增設『通
    信地址』後，應立即登載於公路監理電腦系統之車籍及駕籍檔中；爾後各項便民
    服務之通知事項及汽車燃料使用費繳款通知、汽車使用牌照稅繳款通知及違規通
    知單、裁決書之送達，皆以通信地址寄發。」即「通信地址」之增設，一旦經車
    主或駕駛人填寫申請書為登記，公路監理機關即有義務登載於電腦系統中，並依
    此地址寄發，否則無以達到「基於社會現況及便民原則，並因應車主、駕駛人需
    要」之訂定目的；而原舉發單位即本件之國道公路警察局於逕行舉發違反道路交
    通管理事件時，亦應以公路監理電腦系統作為查詢車籍及駕籍之依據，此時若車
    主或駕駛人有申請增設「通信地址」時，亦應以此作為寄發地址，方能期受通知
    人得以受送達，不能拘泥於原登記之
    存送達之適用，應以「不能依同法第七十二條及第七十三條規定為之者」為前提
    ，依行政程序法第七十二條之規定，送達，於應受送達人之住居所、事務所或營
    業所為之，甚至送達人有就業處所者，亦得向該處所為送達；本件異議人已向公
    路監理機關為「通信地址」之登記，即可視為住所，此時即不可拘泥於車籍地址
    （
    達，否則將失其登記通信地址之意義，且同為車籍、人籍之管理，不能有一國二
    制之作法，否則人民又將如何適從？是本件原舉發單位按汽車所有人登記之車籍
    地址（
    請之通信地址再為送達，即依行政程序法第七十四條規定，辦理寄存送達，難謂
    已合法送達。則受處分人確有前揭超速行駛之違規事由，舉發單位依道路交通管
    理處罰條例第三十三條規定逕行舉發，就此部分尚無違法之處，惟原處分機關未
    依公路監理電腦系統車輛車籍及駕駛人駕籍增設「通信地址」欄位作業注意事項
    第六項規定為合法送達即逕處罰受處分人最高額罰鍰新台幣六千元，尚非合法。
    本件汽車駕駛人駕駛汽車於高速公路上違規超速行駛，依高速公路交通管制規則
    第五條、道路交通管理處罰條例第三十三條第一項及道路交通管理處罰條例第六
    十三第一項第一款規定，應處罰鍰新台幣三千元以上、六千元以下，並予違規記
    點一點。原法院以本件受處分人之前開異議為有理由，乃撤銷原處分，裁處該汽
    車所有人即受處分人罰鍰新臺幣三千元及記違規點數一點，經核於法並無不合。
四、抗告意旨略以：(一)原違規通知單係以「查無此人」退回原舉發單位，非原審所認
    定本案因「招領逾期」退件，原審顯有誤植。(二)異議人確於八十九年、九十一年
    間至本站辦理通信地址登記，卻遲未辦理行照地址之變更，係有存僥倖心態意圖
    規避收受違規單。(三)原審擴張解釋公路監理電腦系統車輛車籍及駕駛人駕籍增設
    通信地址欄位作業注意事項第六項規定中關於違規通知單部分顯有未當。又依內
    政部警政署九十二年八月一日警署交字第０九二０一０七六三五號函認定警政機
    關尚不宜於舉發違反道路交通管理事件通知單增設通信地址，係因尚有送達效力
    之爭議等語云云，指摘原裁定不當，惟車輛車籍及駕駛人駕籍為公路監理機關所
    管理，該機關既允許車主、駕駛人增列通信地址為送達處所，且均登載於公路監
    理電腦系統之車籍及駕籍檔中，舉發單位實難排除不用之理。是本件抗告非有理
    由，應予駁回。
據上論斷，應依道路交通案件處理辦法第二十六條、刑事訴訟法第四百十二條，裁定
如主文。
中　　　華　　　民　　　國　　九十三　　年　　　七　　　月　　二十九　　日
                        臺灣高等法院交通法庭
                            審判長法  官  吳　啟　民
                                  法  官  林　瑞　斌
                                  法  官  蘇　隆　惠
右正本證明與原本無異。
不得再抗告。
                                  書記官  李  信  穎
中　　　華　　　民　　　國　　九十三　　年　　　七　　　月　　二十九　　日
